臺灣花蓮地方法院民事判決　九十一年度訴字第六五號
　　原　　　告　戊○○
　　訴訟代理人　丙○○
　　被　　　告　乙○○
　　訴訟代理人　丁○○
　　　　　　　　甲○○
右當事人間請求損害賠償事件，本院判決如左：
    主      文
原告之訴及假執行之聲請均駁回。
訴訟費用由原告負擔。
    事      實
甲、原告方面：
  一、聲明：被告應給付原告新台幣（下同）一百三十四萬九千九百三十五元，及自
      本件訴狀繕本送達翌日起至清償日止，按年息百分之五計算之利息；並願供擔
      保請准為假執行之宣告。
  二、陳述：
    （一）被告係於民國（下同）八十九年八月二十八日下午六時五十分許，騎乘車
          號ＰＱＫ─二三九號重型機車，沿台九線公路由南向北行駛，行經花蓮縣
          鳳林鎮○○路○段三０八號前，應注意車前狀況並隨時採取必要之安全措
          施，竟疏未注意而超速追撞沿同向行走在前之原告，致原告因而倒地，受
          有頭部嚴重外傷併右側顱內出血之嚴重傷害，送醫急救施行手術後，昏迷
          三日夜，嗣雖保住性命，仍神智不清並失去部分記憶迄今，復因昏迷期間
          施行手術時間過長，插胃管而至喉頭長瘜肉，因而聲音沙啞，甚至失聲，
          刑事部分業經鈞院以八十九年度交易字第一六０號刑事判決處被告徒刑確
          定在案。
    （二）原告受傷後二月餘，已支付醫藥費三十一萬九千五百三十五元，其後原告
          需持續複診、復健、及進行喉部手術，估計需費十五萬元，故醫藥費部分
          合計需四十六萬九千五百三十五元。
    （三）看護及居家護理費：原告自車禍迄今已花費十一萬四千四百元，預估將來
          此部分費用尚需十萬元，合計為二十一萬四千四百元。
    （四）工作能力減少而減少收入：原告原受僱於鳳仁國小，自受傷後迄今不能工
          作，預估本件起訴後一年內仍不能工作，共計此部分工作損失為二十一萬
          六千元。
    （五）交通費：原告住院期間，家人來往探病及出院後經常往返就醫，以及家人
          、看護隨側協助所需交通費，共為六萬元。
    （六）營養費：原告正值壯年，惟頭部顱內出血，復經外傷手術，身體已經耗弱
          ，需營養費九萬元。
    （七）精神慰撫金：原告父母早逝，險遭意外免於死亡，於訴訟中被告復稱原告
          精神異常，原告人格權已有損害，故請求非財產上損害金額三十萬元。
    （八）右述各項損害，均係被告不法侵害所生之結果，對於原告自應負賠償責任
          。
  三、證據：提出醫藥費及看護費收據、診斷證明書影本各一件、照片一幀為證。
乙、被告方面：
  一、聲明：駁回原告之訴；如受不利於被告之判決，願供擔保請准免假執行。
  二、陳述：原告就上開車禍亦具有肇事次因，自應依與有過失之規定，核減過失責
      任。至原告主張之醫療費用部分，其固已支出之三十一萬九千五百三十五元，
      惟其主張預估之醫療費用十五萬元，難認有據；看護及居家護理費，原告並無
      正式收據，其真實性仍堪酌斟，預估之未來照顧費十萬元，並無依據；工作損
      失部分，難認原告確任職於鳳仁國小，所請工作損失，請予駁回；交通費用並
      無收據，營養費亦非屬必要費用，均請駁回；精神慰撫金部分，被告自身亦屬
      受害者，且年事已高，能力有限，原告所請求之三十萬元，洵屬過高。此外，
      原告已經強制責任險受付保險金七十萬三千九百四十五元，亦請列入扣除。
丙、本院依職權調閱上開刑事卷宗，並函詢財團法人佛教慈濟綜合醫院原告受傷所需
    之復原期間及喪失勞動能力之情形，暨有無看護之必要及引發喉部症狀等情，該
    醫院則以（九一）慈醫文字第０００八八一號函附病情說明書一份以為回覆。
    理      由
一、本件被告經合法通知，未於最後言詞辯論期日到場，核無民事訴訟法第三百八十
    六條所列各款情形，爰依原告之聲請，由其一造辯論而為判決。
二、本件原告主張：被告於上開時地，因過失駕駛上開機車撞及原告，致原告受有上
    開傷害，而被告就刑事責任部份亦經判處罪刑之事實，業據被告自認，並經原告
    提出診斷書，亦經本院調閱前開刑事卷宗可憑。惟被告尚以原告具有肇事次因，
    應依過失相抵之規定核算分擔比例等語為辯。是本件即應究明兩造之過失比例究
    以何為當。經查，本院審諸附於警卷中之道路交通事故調查報告表以及現場照片
    七幀得知，現場機車之刮地痕及血跡均在快車道上，刮地痕距邊線之長度為二點
    四至一點八公尺，血跡距邊線約一公尺，而機車刮地痕長約十點六公尺，可見本
    件被告於夜間行駛未注意車前狀況，亦未減速慢行，迨其發現前有行人之際，始
    緊急煞車，應已違反道路交通安全規則第九十四條第三項之規定，確具有肇事因
    素；惟由肇事地點係在快車道上距邊線一公尺至二公尺餘之際，亦可窺見原告並
    未依道路交通安全規則第一百三十三條之規定為之，亦有肇事原因。本院因認本
    件被告應負擔之肇事責任比例以百分之六十，原告應負擔之肇事比例以百分之四
    十為適當。準此，被告不法侵害原告之身體，既經認定，對於原告因而所受之損
    害，自應依上開比例，按照民法第一百八十四條第一項前段、第一百九十三條第
    一項、第一百九十五條第一項負賠償責任。
三、原告就其所受損害而為前開請求，請求被告賠償費用，是否應予准許，分述如次
    ：
  （一）醫療費四十六萬九千五百三十五元部分：其中原告主張已支付之三十一萬九
        千五百三十五元部分，被告並不爭執，堪認為真正。惟其餘十五萬元部分，
        被告辯稱並非真正，本院查諸原告就此部分費用，並未提出醫師所出具關於
        所需後續治療項目及費用之證明，難認係醫療上之必要費用。故醫療費部分
        共計三十一萬九千五百三十五元，應由被告賠償原告。
  （二）看護及居家護理費二十一萬四千四百元部分：其中十一萬四千四百元部分，
        原告業提出八十九年九月一日至同年十一月五日之看護費收據影本九張為憑
        ，被告未能提出反證動搖該證據之可信性，徒為真實性之辯解，即難遽採。
        至原告預估將來之看護費用尚需十萬元部分，本院審諸哈鐵木爾醫師認原告
        在傷前即為智能障礙患者，傷後因智能更進一步受損，生活起居須他人看護
        等情，此有財團法人佛教慈濟綜合醫院（九一）慈醫文字第０００八八一號
        函附病情說明書在卷可稽，並參酌原告於傷後二月餘所花之看護費即達十一
        萬餘元，如自原告提起本件訴訟以後迄其死亡，原告均僱用看護，其花費尚
        不僅止於十萬元，今原告既僅請求十萬元，本院因認並無過當之處，且無庸
        再依霍夫曼公式扣減其間之利息，被告就此雖爭執原告之請求無依據云云，
        ，即無理由。故原告請求之此部分二十一萬四千四百元，應予准許。
  （三）工作能力減少而減少收入二十一萬六千元部分：原告主張其受僱於鳳仁國小
        ，而受有自受傷後迄本件起訴時，及起訴後一年內仍不能工作之減少工作收
        入損失二十一萬六千元云云，並未據其提出任何傷前任職及收入之證明，本
        院尚查諸前開刑案警卷內，關於原告之職業欄係記載「無」，以及原告傷前
        即為智能障礙患者等事實，認原告不能證明其受有此項減少勞動能力收入之
        損害，是以，被告所為此部分辯解，即非無據。原告此項請求，應不予准許
        。
  （四）交通費六萬元及營養費九萬元部分：本院審酌原告居於花蓮縣鳳林鎮，至位
        於花蓮市之慈濟等醫院就醫，確需其自己及看護人員之往返交通費，復參諸
        原告依醫理調養需半年至一年之情形，此有前開哈鐵木爾醫師之病情說明書
        可按，如以一次往返花費一千元，一年內平均一次看診計之，因認原告因受
        傷而增加關於交通之花費於一萬二千元內為適當，逾此部分之為原告自己或
        其家人甚至他人之探病等交通費，非但不適當，且已溢出原告自身可得請求
        之侵權行為損害賠償之範圍內，不予准許。至於原告請求之營養費九萬元，
        原告並未能證明該項費用屬於必要，本院自難予以准許。
  （五）精神慰撫金三十萬元部分：查原告所受之傷害為頭部外傷併右側顱內出血，
        肉體、精神受極大痛苦，本院斟酌上情及兩造之肇事比例，以及車禍時原告
        年約四十一歲，無業，教育程度為高職肄業；被告於肇事時約五十九歲，無
        業，教育程度為國小畢業等情狀，認原告請求三十萬元，自嫌過高，應予核
        減為十萬元，方屬公允，逾此數額之請求，為無理由。
四、綜計前開可得計入之醫療費三十一萬九千五百三十五元、看護費二十一萬四千四
    百元、交通費一萬二千元及慰撫金十萬元，共計為六十四萬五千九百三十五元。
    惟被告應負擔之肇事責任比例為百分之六十，是被告僅應就該金額之百分之六十
    負賠償責任，即為三十八萬七千五百六十一元。另按強制汽車責任保險法第三十
    條之規定：保險人依本法規定給付之保險金，視為加害人或被保險人損害賠償金
    額之一部分；加害人或被保險人受賠償請求時，得扣除之。本件被告既已依此條
    規定提出扣除之抗辯，原告復已自認其確自強制汽車責任保險獲得七十萬三千九
    百四十五元之給付，故上開三十八萬七千五百六十一元經扣除七十萬三千九百四
    十五元後，被告已無庸再對原告為給付。從而，原告依上開侵權行為損害賠償請
    求權之法律關係所為之請求雖於三十八萬七千五百六十一元之範圍內為有據，但
    其已受付強制汽車責任保險之給付，經扣除後，被告已無庸再為給付，故原告再
    為本件之請求，即為無理由，應予駁回。
五、原告所為假執行之聲請，因訴之駁回而失所附麗，應併予駁回。
六、據上論結，本件原告之訴為無理由，依民事訴訟法第三百八十五條第一項前段、
    第七十八條，判決如主文。
中　　　華　　　民　　　國　　九十一　　年　　　十　　　月　　 十四 　　日
　　　　　　　　　　　　臺灣花蓮地方法院民事庭
~B法　　　官　郝燮戈
右為正本，係照原本作成。
如對本判決不服，應於送達後廿日內，向本院提出上訴狀（應抄附繕本）。
~B法院書記官　高明正
中　　　華　　　民　　　國　　九十一　　年　　　十　　　月　　 十四　　 日
